臺灣臺北地方法院交通事件裁定　　　　94年度交聲更字第26號
原處分機關　臺北市交通事件裁決所
異議人即
受處分人　　甲○○
上列受處分人因違反道路交通管理處罰條例案件，對於臺北市交
通事件裁決所中華民國九十四年三月十八日所為之處分（原處分
案號：北市裁二字第裁22─AM0000000號）聲明異議，經本院於
九十四年六月二十七日以九十四年度交聲字第二七九號裁定駁回
受處分人之異議，受處分人不服提起抗告，經臺灣高等法院於九
十四年七月二十六日以九十四年度交抗字第五二七號裁定發回本
院更為裁定，本院裁定如下：
    主      文
原處分撤銷。
甲○○不罰。
    理      由
一、按犯罪事實應依證據認定之，無證據不得認定犯罪事實，刑
    事訴訟法第一百五十四條第二項定有明文；次按認定犯罪事
    實所憑之證據，雖不以直接證據為限，間接證據亦包括在內
    ；然而無論直接或間接證據，其為訴訟上之證明，須於通常
    一般之人均不致有所懷疑，而得確信其為真實之程度者，始
    得據為有罪之認定，倘其證明尚未達到此一程度，而有合理
    之懷疑存在時，即應為有利於被告之認定，更不必有何有利
    之證據，最高法院三十年上字第八一六號判例、七十六年台
    上字第四九八六號判例參照。而法院受理交通事件，準用刑
    事訴訟法之規定，道路交通管理處罰條例第八十九條前段規
    定甚明，是前揭刑事訴訟法上之罪疑唯輕或罪疑唯有利於被
    告之原則，於法院審理交通聲明異議案件時，亦有所適用。
二、原處分意旨略以：本件異議人即受處分人甲○○於民國九十
    四年一月十八日下午四時二分許，騎乘其所有之車牌號碼AP
    L─983號重型機車，行經臺北市○○○路○段處，因不在規
    定之車道行駛（機車行駛禁行車道），經在該處值勤之臺北
    市政府警察局中山分局長安東路派出所警員高國智拍照採證
    ，並由臺北市政府警察局交通警察大隊警員蔡坤佑逕行掣單
    舉發，經將舉發通知單送達受處分人後，受處分人於舉發通
    知單上所載之應到案日期（九十四年三月二日）前之同年二
    月十四日向原處分機關提出陳訴，經原處分機關函請原舉發
    機關臺北市政府警察局中山分局調查結果，仍認受處分人確
    有前述違規行為，乃依道路交通管理處罰條例第四十五條第
    十三款（贅引第一項）、第六十三條第一項第一款（漏載第
    一款）、違反道路交通管理事件統一裁罰基準及處理細則（
    下稱處理細則）第四十四條第一項及違反道路交通管理事件
    統一裁罰基準表（下稱基準表）之規定，於九十四年三月十
    八日以北市裁二字第裁22─AM0000000號裁決書裁處受處分
    人罰鍰新臺幣（下同）六百元，並記違規點數一點在案。
三、受處分人聲明異議意旨略以：伊當日騎乘機車行駛在長安東
    路左側機車道時，因前方有一電信工程車停放在慢車道，以
    致該車道被佔用，不得已始減速變換至右側中間車道，當時
    並未注意到地上禁行機車之字樣，更無違規行駛之故意，為
    此聲明異議請求撤銷原處分等語。
四、經查：
  (一)受處分人自承確於九十四年一月十八日下午四時二分許，騎
    乘其所有上揭機車行經臺北市○○○路○段時，行駛於禁行
    機車之車道而有不在規定車道行駛之行為，核與舉發本件違
    規行為即當時任職於臺北市政府警察局中山分局長安東路派
    出所之警員高國智證稱：長安東路有四個車道，只有中間兩
    個車道是禁行機車的車道，其他的車道任何車輛都可以通行
    ，我當時站在長安東路的路旁，拍照舉發的時候處分人係行
    駛於禁行機車車道上面等語相符（見本院九十四年四月六日
    訊問筆錄，見本院九十四年度交聲字第二七九號卷第十八至
    十九頁），並有採證照片一張附卷可稽，此部分事實固堪認
    定屬實。
  (二)惟依該採證照片以觀，該路段最左側之外側車道確有一輛黃
    色電信工程車，其位置係於受處分人騎乘之機車左前方，核
    與受處分人辯稱有一電信工程車位於慢車道前方等語相符。
    而該黃色車輛車尾之煞車燈係亮起狀態，本件拍照舉發之時
    間為下午四時二分，有照片上之顯示日期可稽，當時天色尚
    未昏暗，其他車輛亦均未點亮大燈，足見該黃色車輛煞車燈
    亮起應係駕駛人踩踏煞車所致。該黃色車輛雖可能僅係行駛
    中煞車減速，惟亦不能完全排除該車已靜止暫停於路邊，然
    因駕駛人之右腳仍踏住煞車，以致煞車燈持續亮起之可能性
    。又受處分人所騎乘之機車於遭拍照舉發之瞬間，其車尾煞
    車燈亦呈現亮起狀態，足見受處分人斯時亦有煞車減速之狀
    態甚明。
  (三)證人高國智雖於本院證稱：「‧‧‧照片上面左邊那輛黃色
    的小貨車一定是在行進當中，可能當時他是踩煞車，因為依
    照照片上面看來，該車後面的煞車燈有亮」等語，惟亦同時
    證稱：「依照我拍照的角度，我照的時候，受處分人已經行
    駛在禁行機車道上面，至於受處分人先前是否行駛在禁行機
    車道上面，我沒有辦法確定」等語（均見同上筆錄）。是本
    件受處分人於遭警員高國智拍照採證時固係行駛於禁行機車
    之車道上，惟高國智亦無法確定受處分人先前是否即已行駛
    於禁行機車道上，或如受處分人所辯，其係因閃避停放於最
    外側車道之黃色車輛，始變換至禁行機車車道。又縱依高國
    智所述，即外側車道之黃色車輛與受處分人之車輛均屬行駛
    中之狀態，惟該黃色車輛之煞車狀態為何、是否速度甚慢而
    有佔據外側車道之情形、受處分人處於當時行車環境是否應
    於該車後方停止等候，抑或不得不變換至外側車道以利繼續
    行駛等節，均有所不明，受處分人辯稱係因閃避前方停放車
    輛，始由外側車道變換至中間車道等語，即非無可能。而機
    車不行駛於規定車道之違規行為，仍須違規行為人對於該違
    規事實具有可歸責之事由為前提，受處分人究竟有無應負違
    規責任之行為，既有不明，自應為有利於受處分人之認定，
    始為妥適。
五、綜上所述，本件受處分人堅決否認有何騎乘機車不在規定車
    道行駛之違規故意，依採證警員之證言亦無從認定受處分人
    於拍照前即有行駛於禁行機車車道之行為，本件即有合理之
    懷疑存在，依首揭說明，自應為有利於受處分人之認定，而
    不得僅依採證照片所示受處分人行駛於禁行機車車道之單純
    狀態，遽予處罰。原處分機關未察，以受處分人有不在規定
    車道行駛之違規行為為由，依道路交通管理處罰條例第四十
    五條第十三款（贅引第一項）、第六十三條第一項第一款（
    漏載第一款）、處理細則第四十四條第一項及基準表之規定
    ，對受處分人裁處罰鍰六百元，並記違規點數一點，尚有未
    洽。從而本件異議為有理由，自應由本院將原處分撤銷，改
    諭知受處分人不罰，以資適法。
據上論斷，應依道路交通案件處理辦法第二十條前段，裁定如主
文。
中　　華　　民　　國　　94　　年　　10　　月　　11　　日
                  交通法庭法　官　林庚棟
以上正本證明與原本無異。
如不服本裁定應於送達後五日內向本院提出抗告狀。
　　　　　　          　　書記官　殷玉芬
中　　華　　民　　國　　94　　年　　10　　月　　14　　日
